【裁判字號】    89,易,115
【裁判日期】    890622
【裁判案由】    違反著作權法
【裁判全文】
臺灣臺北地方法院刑事判決                          八十九年度易字第一一五號
    公  訴  人  臺灣臺北地方法院檢察署檢察官
    被      告  丙○○
右列被告因著作權法案件，經檢察官提起公訴（八十八年度偵字第一二○九九號），
本院判決如左：
    主  文
丙○○共同連續擅自以公開演出之方法侵害他人之著作財產權，處有期徒刑參月，如
易科罰金，以參百元折算壹日。
扣案之電腦伴唱機壹臺、點歌本壹本沒收。
    事  實
一、丙○○原係設於臺北市○○區○○路一段七十二巷二十六號「玲瓏軒」茶藝卡拉
    ＯＫ之負責人，於民國八十八年二月間將該店讓與甲○○（已成年），並受甲○
    ○之雇用，負責綜理該店事務，明知該店所有松樺企業股份有限公司所製作之「
    光碟大帝」電腦伴唱機係供家庭使用，不得於營業場所使用，其內附贈之音樂光
    碟片收錄之「買醉」、「港邊甘是男性傷心的所在」、「一代女皇」、「海角天
    涯」四首歌曲之詞曲「音樂著作」，係乙○○○股份有限公司（以下簡稱美華公
    司）享有著作財產權，非經該公司之同意或授權，不得擅自公開演出，竟自民國
    八十七年八月一日起至八十八年二月間止，基於侵害著作權之概括犯意，及自八
    十八年二月間起，與甲○○共同基於侵害著作權之概括犯意，未經著作財產權人
    美華公司之同意或授權，連續多次在上開卡拉ＯＫ店內，以提供歌本及家庭用光
    碟片供前往該店消費之顧客點唱後，由該等無犯罪故意之不詳姓名成年顧客，藉
    歌唱之方式公開演出，向現場不特定之其他顧客傳達前揭歌曲之詞曲內容，侵害
    前揭著作財產權人之前揭著作財產權。嗣於八十八年五月十三日下午八時許，經
    美華公司法務代表張永和會同警員在上址查獲，並扣得甲○○所有供犯罪所用之
    上開電腦伴唱機一臺及點歌本一本。
二、案經美華公司訴由臺北市政府警察局萬華分局報告臺灣臺北地方法院檢察署檢察
    官偵查起訴。
    理  由
一、訊據被告丙○○對右揭犯罪事實坦誠不諱，且據告訴人美華公司代理人張永和、
    丁○○、余美慧指訴綦詳，並有張永和所出具查證情形報告、與「玲瓏軒茶藝卡
    拉ＯＫ」收據、著作權轉讓契約書、著作財產權讓與證明書各乙份、內政部著作
    權登記簿謄本四紙、現場蒐證照片十四幀在卷可稽，復有扣案之「光碟大帝」電
    腦伴唱機一臺、點歌本一本可供佐證。是本件事證明確，被告犯行堪以認定。
二、核被告所為，係犯著作權法第九十二條之擅自以公開演出之方法侵害他人之著作
    財產權罪。被告使無犯罪故意之不詳姓名成年顧客，以歌唱之方法向現場公眾傳
    達音樂著作內容之公開演出行為，藉以遂其侵害著作財產權人音樂著作之犯行，
    為間接正犯。自八十八年二月間起，被告與甲○○間，有犯意聯絡及行為分擔，
    為共同正犯。被告先後多次犯行，時間緊接，觸犯構成要件相同之罪名，顯係基
    於概括之犯意反覆為之，為連續犯，應依刑法第五十六條規定以較重之共同擅自
    以公開演出之方法侵害他人之著作財產權罪論，並加重其刑。又「伶瓏軒」茶藝
    卡拉ＯＫ自八十八年二月二十五日起其負責人更換為甲○○（本院傳喚未著），
    此有臺北市政府營利事業登記證影本附卷可稽，足認自八十八年二月間起被告係
    與甲○○基於意思聯絡，共同實施犯罪事實欄所載之行為，公訴意旨謂被告均係
    單獨違犯著作權法第九十二條，尚有未洽。爰審酌被告犯罪之動機、告訴人所受
    之損害、及被告之智識程度、犯罪後之態度等一切情狀，量處如主文所示之刑，
    並諭知易科罰金之折算標準。扣案之電腦伴唱機一臺、點歌本一本，係共同正犯
    甲○○所有，且供犯罪所用之物，業據被告供明在卷，應依刑法第三十八條第一
    項第二款宣告沒收。
三、公訴意旨另以被告於八十七年四月起至七月底止，基於概括犯意，未經音樂著作
    權人美華公司之同意或授權，連續在上開店內，供不知情之顧客點播演唱，擅自
    以公開演出之方式侵害美華公司享有前揭音樂著作之著作財產權，因認被告此部
    分亦涉有著作權法第九十二條之罪嫌。然按告訴乃論之罪未經告訴者，應諭知不
    受理之判決，又著作權法第九十二條之罪，須告訴乃論，刑事訴訟法第三百零三
    條第三款、著作權法第一百條分別定有明文。查告訴人美華公司於八十七年八月
    一日始自寶麗金音樂出版管理股份有限公司，受讓前揭歌曲之「詞曲」音樂著作
    財產權，有上述著作權轉讓契約書及著作財產權讓與證明書在卷可憑，是告訴人
    美華公司於受讓前既無前揭音樂著作之著作財產權，其告訴之效力自不及於伊受
    讓前被告於八十七年四月起至七月底止之上述侵害著作權之行為，且此部分亦未
    經原著作財產權人寶麗金音樂出版管理股份有限公司提出告訴，依據首揭說明，
    此部分犯行原應為不受理之判決，惟公訴意旨認此部分與前揭論罪科刑部分，係
    基於概括犯意為之，有連續犯之裁判上一罪之關係，爰不另為不受理之諭知。又
    共同正犯甲○○未經起訴，應由檢察官另行偵辦，均附此敘明。
據上論斷，應依刑事訴訟法第二百九十九條第一項前段、著作權法第九十二條、刑法
第十一條前段、第二十八條、第五十六條、第四十一條、第三十八條第一項第二款、
罰金罰鍰提高標準條例第二條判決如主文。
本案經檢察官柯金柱到庭執行職務
中      華      民      國      八十九      年    六    月    二十二    日
                                      臺灣臺北地方法院智慧財產法庭
                                          法  官  金  學  坪
右正本證明與原本無異。
如不服本判決，應於判決送達後十日內，向本院提出上訴狀。
                                          書記官  孫  捷  音
中      華      民      國      八十九      年    六    月    二十五    日
附錄本案論罪科刑法條全文
著作權法第九十二條：
擅自以公開口述、公開播送、公開上映、公開演出、公開展示、改作、編輯或出租之
方法侵害他人之著作財產權者，處三年以下有期徒刑，得併科新臺幣十五萬元以下罰
金。
刑法第五十六條
連續數行為而犯同一之罪名者，以一罪論。但得加重其刑至二分之一。
刑法第四十一條（易科罰金）
犯最重本刑為三年以下有期徒刑以下之刑之罪，而受六月以下有期徒刑或拘役之宣告
，因身體、教育、職業或家庭之關係，執行顯有困難者，得以一元以上三元以下折算
一日，易科罰金。


司法院資訊處製作；財團法人民間司法改革基金會備份。
